【裁判字號】    97,易,22
【裁判日期】    970603
【裁判案由】    誹謗
【裁判全文】
臺灣宜蘭地方法院刑事判決                97年度易字第22號
公  訴  人  臺灣宜蘭地方法院檢察署檢察官
被      告  丙○○
上列被告因誹謗案件，經檢察官提起公訴（96年度偵字第4064號
），本院判決如下：
    主  文
丙○○犯誹謗罪，處罰金新臺幣參仟元，如易服勞役，以新臺幣
壹仟元折算壹日。
    事  實
一、丙○○與甲○○（原名陳林月英）及莊火金（已歿）原共有
    坐落宜蘭縣頭城鎮○○段新打馬煙段931、938地號土地（原
    各為竹安段124、124之1地號土地），應有部分各1/3。丙○
    ○、莊火金再於87年9月29日，各應將其應有部分，分別以
    新臺幣55萬元、45萬元售予甲○○，並為移轉登記。嗣甲○
    ○於95年間欲將上開土地出售時，始知莊火金於出售應有部
    分前，已將931地號土地納為農舍之法定空地比例，致該筆
    土地無法單獨為買賣登記，甲○○認為受騙，因而對莊火金
    之子莊樹旺、莊樹枝提出違反水利法之告訴。於臺灣宜蘭地
    方法院檢察署96年度偵字第2850號案件偵查中，丙○○在96
    年6月6日以證人身份證稱：伊對於系爭土地之事全然不知等
    語，甲○○在場聽聞，遂於偵查庭結束後，在臺灣宜蘭地方
    法院檢察署大門追問丙○○何以證稱不知等語，詎丙○○明
    知甲○○本於契約之法律關係取得上開土地之所有權，非以
    不正當方式取得，竟意圖散布於眾，於檢察署大門對甲○○
    指稱「妳的土地是污來的」之不實事項，足以毀損甲○○之
    名譽。
二、案經甲○○告訴臺灣宜蘭地方法院檢察署檢察官偵查起訴。
    理  由
一、按被告以外之人於審判外之言詞或書面陳述，除法律有規定
    者外，不得作為證據，刑事訴訟法第159條第1項定有明文，
    故如欲採被告以外之人於審判外之陳述，必須符合法律所規
    定之例外情形，方得認其審判外之陳述有證據能力。查本案
    告訴人甲○○於警詢時之證述，為審判外之言詞陳述，原即
    不得採為證據，復無刑事訴訟法第159條之1至159條之5規定
    之例外情形，自應認不具證據能力，合先敘明。
二、訊據被告丙○○除否認辱罵告訴人甲○○「妳的土地是污來
    的」等語外，對於其餘事實均坦承不諱。經查：(一)被告雖否
    認對告訴人為前開言論，並於本院審理中舉證人即96年6月
    6日至偵查庭作證之乙○○○所為證詞為據，然查：證人乙
    ○○○於被告主詰問時固證稱「偵訊問完後並沒有遇到告訴
    人」等語（見本院卷第29頁），惟經檢察官反詰問「告訴人
    與另1個證人有無跟你們一起出去」時，則證稱「我忘記了
    」等語（見本院卷第30頁），其前後所述已非無矛盾。又檢
    察官反詰問「你們出去後，被告有無跟告訴人講到話」時，
    該證人先答稱「我不知道」，後始改稱「沒有」（見本院卷
    第30頁），亦反覆其詞；再徵以該證人為被告之嬸嬸，此據
    該證人陳述明確（見本院卷第29頁），則依該證人與被告之
    親誼關係，及前揭反覆之證詞，實難認其前開證詞內容為真
    ，尚無從資為有利於被告之認定。而被告確於上開時地對告
    訴人稱「妳的土地是污來的」等語之事實，已據證人即96年
    6 月6日陪同告訴人在場之王淑珠於偵查中結證明確，核與
    告訴人於偵查中指證情節相符，自堪認定。而被告指摘告訴
    人污來土地之事實，足以使告訴人受到社會一般人負面的評
    價判斷，而貶損告訴人之名譽。(二)又系爭2筆土地原係被告
    、告訴人及莊火金所共有，嗣由被告及莊火金各將其應有部
    分出售予告訴人之事實，為被告所坦承不諱，且經告訴人指
    訴綦詳，並有協議書、讓渡書、支票影本各1紙，及土地所
    有權狀及土地登記第二類謄本各2份附卷可稽，可堪認定。
    而被告於偵查中亦供稱：「當初我們3人有簽立合約，陳林
    月英的土地應有部分不是污來的」等語明確（見偵查卷第24
    頁），是被告明知系爭2筆土地係告訴人以合法方式取得，
    要屬無疑。被告明知告訴人並非以不正方式取得系爭2筆土
    地，仍為前揭言論，其具有誹謗之故意，洵足認定。(三)綜上
    所述，本件事證明確，被告所辯不足採信，其犯行堪予認定
    ，應予依法論科。
三、核被告所為，係犯刑法第310條第1項之誹謗罪。爰審酌被告
    本案犯罪地點在檢察署大門之公開場所、其誹謗言論之內容
    、告訴人名譽毀損之程度；兼衡被告並無前科之素行、與被
    害人前有土地買賣糾葛之關係，及被告年70歲，年歲已大；
    暨被告犯罪後否認犯行，又因與告訴人間另存在土地買賣糾
    紛，致本案部分未能與告訴人和解、賠償告訴人損害之犯後
    態度等一切情狀，量處如主文所示之刑，並諭知易服勞役之
    折算標準。
據上論結，應依刑事訴訟法第299條第1項，刑法第310條第1項、
第42條第3項，刑法施行法第1條之1第1項、第2項前段，判決如
主文。
本案經檢察官賴慶祥到庭執行職務。
中    華    民    國    97    年    6     月    3     日
                  刑事第三庭法  官  鄧晴馨
以上正本證明與原本無異。
如不服本判決應於收受本判決後10日內向本院提出上訴書狀，並
應敘述具體理由。若未敘述理由者，應於上訴期間屆滿後20日內
向本院補提理由書狀(均須按他造當事人之人數附繕本)。
                            書記官  吳文雄
中    華    民    國    97    年    6     月    4     日
附錄本案論罪科刑法條：
中華民國刑法第310條（誹謗罪）
意圖散布於眾，而指摘或傳述足以毀損他人名譽之事者，為誹謗
罪，處1年以下有期徒刑、拘役或5百元以下罰金。


司法院資訊處製作；財團法人民間司法改革基金會備份。
